【裁判字號】    91,訴,141
【裁判日期】    920109
【裁判案由】    俸給
【裁判全文】
臺北高等行政法院裁定                                九十一年度訴字第一四一號
    原      告  甲○○
    被      告  中央信託局
    代  表  人  黃瑞松（局長）住同右
    訴訟代理人  丙○○
                乙○○
                丁○○
右當事人間因俸給事件，原告提起行政訴訟。本院裁定如左：
    主    文
原告之訴駁回。
訴訟費用由原告負擔。
    理    由
一、被告之代表人原為黃榮顯，於九十一年五月十七日變更為黃瑞松，茲由其具狀聲
    明承受訴訟，核無不合，應予准許。
二、原告起訴意旨略以：原告於民國（下同）六十九年一月之前，在經濟部加工出口
    區管理處任職，期間奉財政部所屬中央信託局（即被告）指名調派至該局服務，
    亦經加工出口區管理處同意，遂於同年三月一日到職，並任一等研究員（與襄理
    同）。原告當時之底薪奉銓敘部核定為九職等年功俸四階，暫支六七０俸點，惟
    被告將原告已奉銓敘部核定之六七０俸點，換敘為五六０俸點，並以該底薪核算
    六十九年以前之退休年資結算及其後之月給薪額及退休金，致原告認其退休金、
    月薪額、各項獎金蒙受損失，爰提起本件行政訴訟請求：(一)被告應依九職等年功
    俸四階六七０俸點重新核算原告之退休金並補發短發之退休金。(二)被告應自民國
    六十九年三月一日起至退休日止，依前揭六七０俸點追加發給薪資及年終、考績
    、績效獎金。其主張略以：原告當年奉商調時，俸給已奉銓敘部（六九）台甄一
    字第七五一五號函核定為年功俸四階，暫支六七０俸點，依法應換敘暫支相當經
    理四級六四０─六八０之薪點，查暫支之規定向在行政及事業單位行之多年，被
    告依財政部當年訂頒之「國營金融保險機構用人費薪點表」襄理十二級為一七三
    五薪點（非底薪）比敘為五六０底薪，自屬高階低用，況原告已具襄理年功俸三
    級，應核為六八０底薪。又依公務人員俸給法第八、十、十六條規定，不受任用
    資格限制之人員調任受資格限制職務，其原年資尚得以按年核計加級，可見受任
    用資格限制人員調任不受任用資格限制職務，其年資及年功俸更應受保障，按年
    核計加級或暫支，否則即非合法，況國家行局職員薪級表註明「表列各職給人員
    晉支年功薪以三級為限，考列甲等始得晉支年功薪」，原告年功薪亦均為考列甲
    等，自得晉支年功薪三級。且本件係對公務員所為之人事行政行為，不適用行政
    程序法之相關規定等語。
三、被告答辯意旨則以：按公營事業人員之任用，依公務人員任用法第三十三條規定
    ，應另以法律定之。公營事業人員之俸給，據公務人員俸給法第十九條規定，亦
    應另以法律定之。在前述法律制定前因被告係財政部所屬國營金融保險事業機構
    ，其人事管理，依「財政部所屬國營金融保險事業機構人事管理準則」第二條規
    定，除適用刑法及公務員服務法有關規定外，均依該準則之規定。該準則第十條
    規定各機構人員之薪給，由財政部訂定辦法，報請行政院核定施行。財政部據此
    訂定「財政部所屬國營金融保險事業機構用人費薪給管理辦法」報奉行政院核定
    施行，依該薪給管理辦法第四條規定各機構人員之薪給，採薪點制，其薪點依附
    表之規定，薪給折算薪額標準，依財政部核定標準折算之。綜上所述，被告所屬
    人員係公營事業人員之性質，並不適用公務人員俸給法，原告主張其俸給之計算
    ，應依照公務人員俸給法辦理，係有誤會。查被告商調其他機關人員之派職及敘
    薪標準，主管機關財政部於八十年六月二十五日以台財人字第八０一三五八一五
    二號函知各事業機構，始有明文規範，在此之前並無統一規定，而由各事業機構
    依商調人員所具資歷及斟酌內部人員之平衡性予以派職與敘薪。本案原告係於六
    十九年三月一日由經濟部加工出口區管理處商調至被告前設計審核委員會服務，
    派充一等研究員（十二職等）職位，敘一六００薪點。嗣原告提出申請，請求換
    敘至十二職等一等研究員最高薪，即一七三五薪點，經同意所請，並溯自原告進
    被告服務之日即民國六十九年三月一日生效，原告於六十九年三月一日進被告服
    務之薪點，係所派職等職位（十二職等一等研究員）之最高薪一七三五薪點，已
    無法再予晉敘。且依行政程序法第一百三十一條規定，本案原告於八十二年四月
    一日退休，迄今已超過五年請求權行使期間等語。
四、按「公營事業依公司法規定設立者，為私法人，與其人員間為私法上之契約關係
    ，雙方如就契約關係已否消滅有爭執，應循民事訴訟途徑解決。至於依公司法第
    二十七條經國家或其他公法人指派在公司代表其執行職務或依其他法律逕由主管
    機關任用、定有官等、在公司服務之人員，與其指派或任用機關之關係，仍為公
    法關係，合併指明。」業經司法院大法官釋字第三○五號解釋在案，查本件被告
    中央信託局雖係依中央信託局條例而設立，並受財政部之監督，惟該條例除對該
    局理監事之職權及產生方式有所規定外，對於該局員工之任用及俸給之有關規定
    則完全付諸闕如，而依公務人員任用法第三十三條及公務人員俸給法第十九條之
    規定，公營事業人員之任用及俸給均應另以法律定之，惟政府至今迄未制定有關
    公營事業人員任用及俸給之法律，在前述法律制定前，因被告係財政部所屬國營
    金融保險事業機構，其人事管理及任用俸給，悉依「財政部所屬國營金融保險事
    業機構人事管理準則」規定辦理，而該「人事管理準則」並非法律，因此原告並
    非依法任用之人員，依上開司法院釋字第三○五號解釋，其與被告間並非公法關
    係，而係私法上之契約關係。再就原告所任職稱觀之，原告在中央信託局係任相
    當於襄理職位之一等研究員，有考核通知書附卷可稽，惟無論係襄理或研究員，
    均非所謂之官等（官等係指經銓敘合格之簡薦委或分類職位之職等），因此原告
    所任職位並非定有官等，依上開司法院之解釋，其與被告之間亦非公法關係。原
    告雖自民國五十八年起即任職經濟部加工出口區管理處，該加工出口區管理處係
    屬行政機關，且原告於六十九年三月一日商調至被告處時，已任職該加工出口區
    管理處九職等年功俸四階之秘書，足認該職位係依法任用並定有官等，惟原告於
    調派至被告處後，無論任用換敘或俸給均應改適用被告機構所適用之相關法令，
    而不再適用公務人員任用法、公務人員俸給法、公務人員退休法等有關規定，此
    由原告所提出之中央信託局退休金結算表上所載之退休金全部依據「財政部所屬
    國營金融保險事業機構用人費薪給管理辦法」核算，而不依公務人員退休法核算
    或分段核算，即可自明。原告主張其與被告間之關係為公法關係，核無足採。
五、綜上所述，原告與被告間係屬私法上之契約關係，其與被告間有關調任換敘及退
    休金之爭議，自應循民事訴訟途徑加以救濟，非屬本院之審判權限，原告起訴請
    求被告按原告原任薪級重新核算退休金並補發退休金及調派後短發之薪水及獎金
    ，均屬於法不合，應予駁回。
六、復按「人民因中央或地方機關對其依法申請之案件，於法令所定期間內應作為而
    不作為，認其權利或法律上利益受損害者，經依訴願程序後，得向高等行政法院
    提起課予義務之訴。」行政訴訟法第五條第一項定有明文。本件原告有關換敘及
    退休金之請求，既未曾向被告提出申請，亦未曾提起訴願，業為原告所自承，揆
    之前開規定，即不得逕向本院提起課予義務之訴，請求被告應依原告原任薪級重
    新核算退休金，是本件原告所提課予義務之訴部分，亦屬不備起訴要件，應予駁
    回，併予敘明。
據上論結，本件原告之訴為不合法，依行政訴訟法第一百零七條第一項第一款、第十
款、第一百零四條、民事訴訟法第九十五條、第七十八條，裁定如主文。
中      華      民      國    九十二    年      一      月      九      日
                        臺 北 高 等 行 政 法 院   第 六 庭
                                           審 判 長 法  官  林樹埔
                                                    法  官  闕銘富
                                                    法  官  曹瑞卿
右為正本係照原本作成。
如不服本裁定，應於送達後十日內向本院提出抗告狀（須按他造人數附繕本）。
中      華      民      國    九十二    年      一      月      九      日
                                                    書記官  陳圓圓


司法院資訊處製作；財團法人民間司法改革基金會備份。
